【裁判字號】    98,審訴,1689
【裁判日期】    980527
【裁判案由】    偽造文書等
【裁判全文】
臺灣高雄地方法院刑事判決            98年度審訴字第1689號
公  訴  人  臺灣高雄地方法院檢察署檢察官
被      告  乙○○
上列被告因偽造文書等案件，經檢察官提起公訴（97年度偵字第
14939 號），被告於本院準備程序為有罪之陳述，經合議庭裁定
由受命法官依簡式審判程序獨任審理，判決如下：
    主  文
乙○○犯侵占離本人持有物罪，處罰金新臺幣貳仟元，如易服勞
役，以新臺幣壹仟元折算壹日。又犯行使偽造私文書罪陸罪，各
處如附表所示之刑。前開有期徒刑部分，應執行有期徒刑陸月，
如易科罰金，以新臺幣壹仟元折算壹日；附表所示之偽造「丙○
○」署名共拾枚，均沒收。
    事  實  及  理  由
一、犯罪事實要旨：
    乙○○前因販賣第二級毒品案件，經法院判處有期徒刑7 年
    6 月確定，於民國90年4 月12日入監服刑，於94年11月17日
    縮短刑期假釋付保護管束（原定之保護管束期滿日為97年7
    月31日），詎於保護管束期間中，猶不知警惕：
(一)基於意圖為自己不法所有之犯意，於96年9 月某日，在其位
    於高雄縣彌陀鄉○○○路1 巷18弄4 號之住處（下稱前開住
    處）大門前方，發現前因遭竊而離本人持有之鄰居丙○○國
    民身分證及駕駛執照正本後，即予拾起而持有之，旋並變異
    持有為所有之意，予以侵占入己。
(二)另各萌偽造私文書進而行使及意圖為自己不法所有之犯意，
    分別於附表所示之時間，聯絡該附表所示之電信公司特約商
    承辦員前來前開住處，並向各該承辦員出示前開丙○○之國
    民身分證、駕照正本，佯稱係丙○○本人，繼而在各該承辦
    員所提出之各該申請文件（詳如附表所示）之「申請人簽章
    欄」或相類欄位內（詳如附表所示），偽造「丙○○」之署
    名（偽造署名數目詳如附表所示），表明係丙○○本人親自
    申辦各該行動電話門號使用之意，而偽造內含前開意旨之申
    請文件，執向各該承辦員行使之，致承辦員誤信係丙○○本
    人親自申辦各該行動電話門號且承諾依約使用，陷於錯誤，
    遂應允各該申請，並分別核發附表所示之行動電話門號SIM
    卡各1 枚予乙○○收執，足生損害於丙○○及各該電信公司
    對於行動電話門號管理之正確性。
(三)嗣丙○○接獲各該電信公司催繳電話費用之通知後，驚覺有
    異，乃報警循線查悉全情。
二、訊據被告乙○○對於前開犯行均坦承不諱，核與證人丙○○
    之警、偵訊中證述，大致相符，並有附表所示之申請文件（
    均影本）在卷可稽。又被告冒用「丙○○」名義偽造附表所
    示之各該申請書予以行使，使各該電信公司誤認係丙○○本
    人欲申辦行動電話門號，遂而將各該行動電話門號之SIM 卡
    核發予被告使用，並致令丙○○蒙受遭追償電信費用之風險
    ，自足生損害於各該電信公司對於行動電話門號管理之正確
    性及丙○○本人。綜上，堪認被告首開自白核與事實相符，
    可資採為認定犯罪事實之依據，本案事證明確，被告犯行堪
    以認定。
三、論罪
(一)關於犯罪事實要旨欄（一）部分
    查丙○○之國民身分證及駕駛執照正本並非遺失，而係因遭
    竊，方在悖於本人意思之下脫離本人之持有者，已如前述，
    則該等證件自難謂為遺失物，而應認係脫離本人持有之物至
    明（最高法院50年臺上字第2031號判例意旨參照），是故核
    被告此部分所為，乃係犯刑法第337 條之侵占離本人持有物
    罪；檢察官認被告乃係犯侵占遺失物罪，尚有未恰，應予指
    明。
(二)關於犯罪事實要旨欄（二）部分
    雖依電信公司一般定型化契約之約定，行動電話門號SIM 卡
    之所有權仍屬於電信公司本身，卻得因私下之出售、轉讓行
    為而造成事實上所有權之移轉，再者，行動電話SIM 卡可供
    通訊使用，顯具有相當之財產價值，自屬刑法中詐欺取財罪
    之犯罪客體，從而核被告此部分所為，均係犯刑法第339 條
    第1 項之詐欺取財罪及同法第216 、210 條之行使偽造私文
    書罪；被告偽造「丙○○」署名之行為，俱為偽造私文書之
    部分行為；而偽造私文書之低度行為，則為行使之高度行為
    所吸收，均不另論罪。又刑法上所謂之「一行為」，並非狹
    隘限於自然意義上單一之舉止，而應以犯罪之決意為準，凡
    單一犯罪決意所支配下各該舉止，均應認係刑法上之「一行
    為」，查如欲自電信公司取得行動電話SIM 卡而為使用，均
    須填具制式申請書後向各該電信公司提出申請，本為眾所週
    知，再佐諸被告自陳：我撿到丙○○之證件資料後，想利用
    丙○○之名義申辦行動電話，就連絡對方（應係指附表所示
    之電信公司特約商承辦員）前來住處替我辦理等語，顯見被
    告各該詐欺取財、行使偽造私文書等舉止，乃自始出於單一
    之犯罪決意甚明，被告就犯罪事實要旨欄（二）所示之6 次
    犯行，既俱以「一行為」觸犯上開二罪名，自應論以想像競
    合犯，並從一重以行使偽造私文書罪處斷；檢察官認被告所
    犯詐欺取財、行使偽造私文書二罪應分論併罰，亦有違誤。
(三)被告就犯罪事實要旨欄（一）所示之1 次侵占離本人持有物
    犯行，及就犯罪事實要旨欄（二）所示之6 次犯行，犯意各
    別，應予分論併罰。
四、本院審酌被告於拾得張鄰居朝和之證件後，不思加以返還，
    反侵占入己，進甚一再冒用丙○○名義申辦行動電話SIM 卡
    ，致令丙○○無從取回其所有之證件，並蒙受遭追償電信費
    用之風險，另各該電信公司也因而誤發給行動電話SIM 卡，
    均誠屬不該。惟念被告於偵審程序中始終坦承犯行，且已賠
    償丙○○新台幣（下同）6 萬元而與之達成和解，有和解書
    1 份在卷可稽，犯後態度尚佳，末兼衡被告之犯罪動機、素
    行、智識程度及與丙○○間乃係鄰居關係等一切情狀，爰分
    別量處如主文所示之刑，並酌量被告之家庭經濟狀況等節（
    參見被告警詢筆錄「受詢問人欄」之記載），各諭知以
    1,000 元折算1 日之易服勞役、易科罰金折算標準。又被告
    就犯罪事實要旨欄（二）所示之6 次犯行，所涉罪名、犯罪
    手段、態樣均屬相同，且各該次犯行之時點雖期日有別，惟
    前後歷時不過2 月又1 日，期間非長，則考量期待可能性及
    罪責相當原則，再參諸刑法第51條第5 款原係採限制加重原
    則，而非累加原則之意旨，爰就該部分為被告定其應執行之
    刑為有期徒刑6 月，以免失之苛酷，併諭知同前之易科罰金
    折算標準。
五、附表所示之偽造「丙○○」署名，不問屬於犯人與否，各應
    依刑法第219 條之規定，於關聯之罪項下，予以宣告沒收；
    至附表所示各該申請文件，既均經被告遞交予各該電信公司
    特約商承辦員而行使之，自已不復屬被告所有，本院無由為
    沒收之宣告。
六、被告親自使用附表所示行動電話，甚或將該等行動電話SIM
    提供予他人使用，所涉詐欺得利或幫助詐欺得利等罪嫌部分
    ，因未據起訴（起訴書犯罪事實欄未記載此部分犯行），本
    院依法未得逕以審理，宜由檢察官就此另為適法之處理。
據上論結，應依刑事訴訟法第273 條之1 第1 項、第299 條第1
項前段、第310 條之2 、第454 條第1 項，刑法第337 條、第21
6 條、第210 條、第339 條第1 項、第55條、第41條第1 項前段
、第2 項、第42條第3 項、第219 條、第51條第5 款、第9 款，
刑法施行法第1 條之1 ，判決如主文。
本案經檢察官甲○○到庭執行職務。
中    華    民    國    98    年    5     月    27    日
                  刑事第十庭  法  官  莊珮吟
以上正本證明與原本無異。
如不服本判決應於收受本判決後10日內向本院提出上訴書狀，並
應敘述具體理由，如未敘述上訴理由者，應於上訴期間屆滿後20
日內補提理由書狀於本院（均須按他造當事人之人數附繕本）「
切勿逕送上級法院」。
中    華    民    國    98    年    5     月    27    日
                              書記官  黃勤涵
┌─────────────────────────────────────────────┐
│附表：                                                                                    │
├─┬───┬──────┬─────┬────┬────────┬────────────┤
│編│時間  │電信公司暨所│行動電話之│申請文件│偽造「張朝何」署│刑度（含主刑及從刑）    │
│號│      │屬特約商    │門      號│        │名即應沒收之署名│                        │
├─┼───┼──────┼─────┼────┼────────┼────────────┤
│1 │96年10│臺灣大哥大股│0000000000│預付卡申│預付卡申請書「申│處有期徒刑貳月，如易科罰│
│  │月26日│份有限公司（│          │請書（偵│請人簽章欄」之「│金，以新臺幣壹仟元折算壹│
│  │      │下稱臺灣大哥│          │卷第71頁│丙○○」署名壹枚│日；預付卡申請書「申請人│
│  │      │大）岡山中山│          │）      │                │簽章欄」之偽造「丙○○」│
│  │      │北特約服務中│          │        │                │署名壹枚，沒收。        │
│  │      │心          │          │        │                │                        │
├─┼───┼──────┼─────┼────┼────────┼────────────┤
│2 │96年10│遠傳電信股份│0000000000│易付卡客│易付卡客戶資料卡│處有期徒刑貳月，如易科罰│
│  │月27日│有限公司（下│          │戶資料卡│「申請人簽名欄」│金，以新臺幣壹仟元折算壹│
│  │      │稱遠傳公司）│          │（偵卷第│之「丙○○」署名│日；易付卡客戶資料卡「申│
│  │      │特約商全虹一│          │63頁）  │壹枚            │請人簽名欄」之偽造「張朝│
│  │      │站前店      │          │        │                │和」署名壹枚，沒收。    │
├─┼───┼──────┼─────┼────┼────────┼────────────┤
│3 │96年12│威寶電信股份│0000000000│行動電話│行動電話服務申請│處有期徒刑貳月，如易科罰│
│  │月22日│有限公司（下│          │服務申請│書「申請人簽章欄│金，以新臺幣壹仟元折算壹│
│  │      │稱威寶公司）│          │書（偵卷│」、精彩專案同意│日；行動電話服務申請書「│
│  │      │路竹中山特約│          │第75頁）│書「立同意書人簽│申請人簽章欄」、精彩專案│
│  │      │服務中心，設│          │、精彩專│章欄」之「丙○○│同意書「立同意書人簽章欄│
│  │      │高雄縣路竹鄉│          │案同意書│」署名各壹枚    │」之「丙○○」署名各壹枚│
│  │      │中山路622 號│          │（偵卷第│                │，均沒收。              │
│  │      │            │          │77頁）  │                │                        │
├─┼───┼──────┼─────┼────┼────────┼────────────┤
│4 │96年12│臺灣大哥大特│0000000000│行動通信│行動通信網路業務│處有期徒刑貳月，如易科罰│
│  │月25日│約商宸裕國際│          │網路業務│服務申請書「立同│金，以新臺幣壹仟元折算壹│
│  │      │有限公司梅川│          │服務申請│意書人簽章欄」之│日；行動通信網路業務服務│
│  │      │店          │          │書（偵卷│「丙○○」署名共│申請書「立同意書人簽章欄│
│  │      │            │          │第14-15 │貳枚            │」之偽造「丙○○」署名共│
│  │      │            │          │頁）    │                │貳枚，均沒收。          │
├─┼───┼──────┼─────┼────┼────────┼────────────┤
│5 │96年12│遠傳公司特約│0000000000│行動電話│行動電話/第三代 │處有期徒刑貳月，如易科罰│
│  │月25日│商定訊通信行│          │/第三代 │行動電話服務申請│金，以新臺幣壹仟元折算壹│
│  │      │            │          │行動電話│書「申請者簽名欄│日；行動電話/第三代行動 │
│  │      │            │          │服務申請│」之「丙○○」署│電話服務申請書「申請者簽│
│  │      │            │          │書（偵卷│名共貳枚、行動電│名欄」之偽造「丙○○」署│
│  │      │            │          │第16、61│話號碼可攜服務申│名共貳枚、行動電話號碼可│
│  │      │            │          │頁）、行│請書「申請客戶簽│攜服務申請書「申請客戶簽│
│  │      │            │          │動電話號│章欄」之「丙○○│章欄」之偽造「丙○○」署│
│  │      │            │          │碼可攜服│」署名壹枚      │名壹枚，均沒收。        │
│  │      │            │          │務申請書│                │                        │
│  │      │            │          │（偵卷第│                │                        │
│  │      │            │          │62頁）  │                │                        │
├─┼───┼──────┼─────┼────┼────────┼────────────┤
│6 │96年12│威寶公司路竹│0000000000│行動電話│行動電話預付卡服│處有期徒刑貳月，如易科罰│
│  │月26日│中山特約服務│          │預付卡服│務申請書「申請人│金，以新臺幣壹仟元折算壹│
│  │      │中心        │          │務申請書│親簽欄」之「張朝│日；行動電話預付卡服務申│
│  │      │            │          │（偵卷第│和」署名壹枚    │請書「申請人親簽欄」之偽│
│  │      │            │          │78頁）  │                │造「丙○○」署名壹枚，沒│
│  │      │            │          │        │                │收。                    │
└─┴───┴──────┴─────┴────┴────────┴────────────┘
◎附錄本案所犯法條：
《刑法第337 條》
意圖為自己或第三人不法之所有，而侵占遺失物、漂流物或其他
離本人所持有之物者，處500 元以下罰金。
《刑法第216 條》
行使第210 條至第215 條之文書者，依偽造、變造文書或登載不
實事項或使登載不實事項之規定處斷。
《刑法第210 條》
偽造、變造私文書，足以生損害於公眾或他人者，處5 年以下有
期徒刑。
《刑法第339 條第1 項》
意圖為自己或第三人不法之所有，以詐術使人將本人或第三人之
物交付者，處5 年以下有期徒刑、拘役或科或併科1000元以下罰
金。
《刑法施行法第1 條之1 》
中華民國94年1 月7 日刑法修正施行後，刑法分則編所定罰金之
貨幣單位為新臺幣。
94年1 月7 日刑法修正時，刑法分則編未修正之條文定有罰金者
，自94年1 月7 日刑法修正施行後，就其所定數額提高為30倍。
但72年6 月26日至94年1 月7 日新增或修正之條文，就其所定數
額提高為3 倍。


司法院資訊處製作；財團法人民間司法改革基金會備份。
